臺灣高等法院臺中分院刑事判決　　　96年度交上易字第1427號
上　訴　人
即　被　告　乙○○
　　　　　　　　　　國民
上列上訴人因過失傷害案件，不服臺灣臺中地方法院96年度交易
字第325號中華民國96年6月12日第1審判決（起訴案號：臺灣臺
中地方法院檢察署96年度偵字第959號），提起上訴，本院判決
如下：
    主  文
原判決撤銷。
乙○○犯過失傷害罪，處有期徒刑參月，如易科罰金，以新臺幣
壹仟元折算壹日；減為有期徒刑壹月拾伍日，如易科罰金，以新
臺幣壹仟元折算壹日。
    事  實
一、乙○○於民國（以下同）95年11月16日下午14時30分許，騎
    乘車牌號碼YIA-589號重型機車，由臺中市○○路沿臺中市
    ○○路往臺中市○○路方向直行，行經臺中市○○路○段234
    號前時，本應隨時注意車前狀況及兩車併行之間隔，並採取
    必要之安全措施，且超越前車時，應顯示左方向燈並於前車
    左側保持半公尺以上之間隔超過，行至安全距離後，再顯示
    右方向燈駛入原行路線，而依當時天候晴、日間自然光線、
    市區道路○○○路面、路面乾燥、無缺陷、視距良好等情形
    ，又無不能注意之情事，竟疏於注意上開路段前方車輛之動
    態，且未注意車前狀況，適前方黃信偉違規將其所駕駛車牌
    號碼3H-7770號自用小客車停放在快慢車道上妨礙行車，乙
    ○○為避開該車牌號碼3H-7770號自用小客車以繼續直行，
    即貿然自右後方欲超越在同一車道左前方由丙○○所騎乘車
    牌號碼TBA-461號之輕型機車，惟乙○○欲超車時偏左，其
    所騎乘之上述機車車頭不慎自後擦撞丙○○所騎乘之上述輕
    型機車車尾，丙○○因機車突遭擦撞重心不穩而人車倒地，
    並受有頭皮撕裂傷1公分、右手撕裂傷1公分、臉部及四肢多
    處擦傷等傷害。嗣乙○○於肇事後，在有偵查權限之人知悉
    犯罪人之前，主動向到場處理事故員警陳明自己係肇事者，
    自首接受裁判。
二、案經丙○○訴由臺中市警察局第2分局報告臺灣臺中地方法
    院檢察署檢察官偵查起訴。
    理  由
壹、證據能力部分：
一、按被告以外之人（包括證人、鑑定人、告訴人、被害人及共
    同被告等）於審判外之陳述雖不符刑事訴訟法第159條之1至
    之4等4條之規定，而經當事人於審判程序同意作為證據，法
    院審酌該言詞陳述或書面陳述作成時之情況，認為適當者，
    亦得為證據；當事人、代理人或辯護人於法院調查證據時，
    知有刑事訴訟法第159條第1項不得為證據之情形，而未於言
    詞辯論終結前聲明異議者，視為有前項之同意，同法第159
    條之5定有明文。立法意旨在於傳聞證據未經當事人之反對
    詰問予以核實，原則上先予排除。惟若當事人已放棄反對詰
    問權，於審判程序中表明同意該等傳聞證據可作為證據；或
    於言詞辯論終結前未聲明異議，基於尊重當事人對傳聞證據
    之處分權，及證據資料愈豐富，愈有助於真實發見之理念，
    且強化言詞辯論主義，使訴訟程序得以順暢進行，上開傳聞
    證據亦均具有證據能力。而被告對於證人丙○○（中分2偵
    字第0950049678號警卷第4～5、12頁、96年度偵字第959號
    偵查卷第5～6頁）、黃信偉（同上警卷第6～9頁）之警詢中
    、偵查中分別之證述之屬被告以外之人於審判外之陳述，被
    告並未於本院言詞辯論終結前，對該陳述內容表示異議，本
    院審酌該陳述內容製成之情況，並無積極證據顯示有何違背
    程序規定情事，均應具有證據能力。
二、次按刑事訴訟法第159條之4規定，除前3條之情形外，下列
    文書亦得為證據：「一、除顯有不可信之情況外，公務員職
    務上製作之紀錄文書、證明文書。二、除顯有不可信之情況
    外，從事業務之人於業務上或通常業務過程所須製作之紀錄
    文書、證明文書。三、除前2款之情形外，其他於可信之特
    別情況下所製作之文書。」，此係因公務員職務上製作之紀
    錄文書或證明文書，係公務員依職權所為，與其責任、信譽
    攸關，若有錯誤、虛偽，公務員可能因此擔負刑事及行政責
    任，且該等文書經常處於可能受公開檢查之狀態，其正確性
    及真實之保障極高；另從事業務之人在業務上或通常業務過
    程製作之上開文書，因係於通常業務上不間斷而規律之記載
    ，一般均有會計等人員校對，記錄時亦無預見日後將作為證
    據之偽造動機，其虛偽之可能性較小，且如讓製作者以口頭
    方式在法庭上再重述過去之事實或數據，實際上有其困難，
    二者具有一定程度之不可代替性，是除非有顯不可信之情況
    外，上開公務文書或業務文書應均具有證據能力。是本件臺
    中市警察局第2分局職務上製作、檢附之交通事故肇事人自
    首情形紀錄表、道路交通事故現場圖、道路交通事故調查報
    告表（一）、（二）各1件、現場相片11張、診斷證明書1紙
    （同上警卷第15、21～30頁）、臺灣省臺中市市車輛行車事
    故鑑定委員會96年3月27日中市行字第0965400931號函檢附
    之鑑定書1件（原審卷第38～41頁），並無顯不可信情事，
    均應具有證據能力。
貳、實體理由部分：
一、訊據被告乙○○固不否認有於上揭時地騎乘上述重型機車，
    於上揭路段與告訴人丙○○所騎乘之上述機車發生擦撞，而
    致告訴人因本件交通事故受有如事實欄所載傷勢等情不諱。
    惟矢口否認有何過失責任，辯稱：伊係與告訴人同向行車，
    告訴人騎乘機車在內快車道，伊依原本速度行駛在外快車道
    上，發生車禍當時，伊與告訴人所騎機車是平行的，是告訴
    人沒有注意後方伊所騎機車，突然偏到外車道來撞伊所騎乘
    之機車，造成伊又撞上停在路旁的自用小客車，是告訴人來
    撞伊，伊並無過失、伊是直行車，汽車停在機車道裡面，伊
    有保持50公分的距離，當時行車速度為20公里，伊只有0.18
    秒的反應時間，而來不及反應，該部車雖停在機車道裡面，
    然伊沒有要閃避該部車，告訴人係毫無預警偏右，使伊去撞
    擊停在路邊車輛，並不是伊去撞告訴人的機車云云。
    惟查：
    (一)上揭犯罪事實，業據證人即告訴人丙○○於警詢（同上警
      卷第4～5、12頁）、檢察官偵查中（同上偵查卷第5～6頁
      ）證述綦詳，核與證人黃信偉於警詢中（同上警卷第6～9
      頁）所證述情節相符；且有臺中市警察局第2分局職務上
      製作之道路交通事故現場圖、道路交通事故調查報告表（
      一）、（二）各1件、現場相片11張、診斷證明書1紙（同
      上警卷第15、21～30頁）在卷可憑。
    (二)又被告雖矢口否認於本件交通事故有何過失責任云云；惟
      查：
      1.按「車輛行駛時，駕駛人應注意車前狀況，隨時採取必
    　　要之安全措施。」，且「汽車超車時，在超越時，應顯
      　示左方向燈並於前車左側保持半公尺以上之間隔超過，
        行至安全距離後，再顯示右方向燈駛入原行路線。」，
        道路交通安全規則第94條第3項、第101條第1項第5款分
        別定有明文。
　　　2.本件被告於原審法院96年5月22日上午11時10分審理時
  　　　已供承：「當天該路段車流量很大、車速正常、並無塞
    　　車，其在5、6公尺前就有看到告訴人騎乘機車在其左前
      　方。」、於警詢中供承「我速度比對方快。」等語，足
        見被告於上開時地騎乘機車行駛而肇事前，確已視及告
        訴人所騎乘機車在其前方，且被告騎乘機車行行之速度
        亦高於告訴人之情無誤。
    　3.又依卷附上述道路交通事故現場圖及現場照片顯示，於
      　照片上之告訴人所騎乘機車倒地處連貫一道之「刮地痕
        」起點係在內車道上，於道路交通事故現場圖所繪製之
        2道刮地痕則分別為：「(1)「刮地痕6.9公尺」，圖示起
        點在外車道上（左距分道線0.2公尺）；(2)「刮地痕2.0
        公尺」，圖示起點在外車道近內外車道分道線上（左距
        分道線0.2公尺）」，且上開道路交通事故現場圖上並
        記載，散落物均分布在內、外車道分隔線附近，足認告
        訴人係在內車道上遭被告所騎乘之機車自後撞擊後而倒
        地甚明，是被告所辯稱告訴人突然偏入外快車道而發生
        車禍云云，委無足採。再者，依上述現場圖所繪製及現
        場所拍攝照片，被告所騎乘之重型機車最後停止處在內
        、外車道分隔線附近，且車尾部分壓在車道分隔線上，
        車身則與車道呈垂直，且該地點之外快車道寬度為3. 2
        公尺、慢車道寬度則為3.6公尺，如依被告所辯稱證人
        黃信偉所駕駛之上開自用小客車停放在機車道內並未跨
        越至外快車道，被告之機車應無在外快車道接近內快車
        道與告訴人之機車發生擦撞之可能，益徵本件交通事故
        之發生應係被告為閃避跨停在外快車道之黃信偉上開自
        用小客車，而偏左欲加速自告訴人所騎機車右方超車甚
        明。參以被告自承其於5、6公尺前即已視及告訴人騎乘
        機車於前方行進中、暨被告之行車速度高於告訴人，肇
        事之時已與告訴人之機車平行等語，足認被告騎乘上開
        機車並未隨時注意車前狀況及兩車併行間隔，並隨時採
        取必要之安全措施，又於超越前車時，未於前車左側保
        持半公尺以上之間隔超過，而冒然自告訴人之機車右方
        超越一節無訛。
　　　4.而本件交通事故肇事責任，經臺灣省臺中市車輛行車事
　　　　故鑑定委員會鑑定結果，亦認；「(1)、乙○○駕駛重機
  　　　車疏未注意車前狀況、超車時偏左擦撞左前機車，為肇
    　　事主因。(2)、黃信偉自小客車不當占用快慢車道停車而
      　妨礙行車，為肇事次因。(3)、丙○○駕駛輕機車無肇事
　　　　因素。」，此有該鑑定委員會96年3月27日中市行字第
  　　　0965400931號函檢附之鑑定書1件附於原審卷（第38～
    　　41頁）可參。
　　　5.是本件被告騎乘上開機車，於上開時地行駛時，自應注
  　　　上述道路交通安全之規定，而依當時天候晴、日間自然
    　　光、柏油路面、無缺陷無障礙物、視距良好等情形，又
      　無不能注意之情事，其應注意能注意而疏未注意車前有
        告訴人所騎乘之機車，竟疏未隨時採取必要之安全措施
        ，及兩車併行之間距，仍冒然自告訴人右後方超車直行
        ，而與告訴人所騎乘之上開機車發生碰撞，揆諸首揭法
        律規定，難認其已盡應注意之能事，自應負過失之責，
        且其過失駕駛行為，與告訴人之受有上開傷害間，具有
        相當因果關係。是綜上所述，本案事證明確，被告犯行
        ，堪予認定。
二、核被告所為，係犯刑法第284條第1項前段之過失傷害罪。又
    被告於肇事後，於有偵查權限之人知悉犯罪人之前，主動向
    到場處理事故員警陳明自己係肇事者及陳述肇事經過，此有
    臺中市○○○道路交通事肇事人自首情形紀錄表1紙在卷足
    憑（同上警卷第15頁），並願接受司法裁判，爰依刑法第62
    條前段自首之例予以減輕其刑。爰審酌被告為本件交通事故
    肇事主要因素，過失程度重大，於犯後雖不否認確有上述交
    通事故肇事情節，惟飾詞矯辯未有肇事責任，犯後態度非佳
    ，及被害人因本件交通事故所受傷害並非重大，且被告已與
    告訴人達成和解，賠償告訴人所受損害等一切情狀，判處如
    主文所示之刑，並諭知易科罰金折算之標準，資以懲儆。次
    查，中華民國96年罪犯減刑條例已於96年6月15日由立法院
    三讀通過，經總統於96年7月4日以華總一義字第0960008376
    1號令公告至96年7月16日生效施行，本件被告犯罪係於該減
    刑條例規定96年4月24日減刑基準日前所犯，合於該減刑條
    例之第2條第1項第3款、第3條第1項第15款所列減刑規定，
    爰減輕其刑為有期徒刑1月15日，並諭知易科罰金之折算標
    準。
三、原審法院以被告上揭過失傷害罪，事證明確，應予論科，固
    非無見。惟查：本件被告於行為後，中華民國96年罪犯減刑
    條例已經公布施行，本犯罪合於該減刑條例第2條第1項第3
    款所列減刑規定，依法應予以減輕，原審未及審酌，容有未
    洽。被告否認犯罪，提起上訴，雖無理由，然原審判決既有
    上揭未及審酌之處，自應由本院將原審判決予以撤銷，另為
    適當之判決。
據上論結，應依刑事訴訟法第369條第1項前段、第364條、第299
條第1項前段，刑法第284條第1項前段、第41條第1項前段、第62
條前段，刑法施行法第1條之1，中華民國96年罪犯減刑條例第2
條第1項第3款、第3條第1項第15款、第7條、第9條，判決如主文
。
本案經檢察官甲○○到庭執行職務。
中　　華　　民　　國　　96　　年　　9 　　月　　27　　日
        　　刑事第三庭    審判長法　官  王  增  瑜
　　　　　　　　　　　　　　    法　官  蔡  紹  良
　　　　　　　　　　　　　　　  法　官  梁  堯  銘
上列正本證明與原本無異。
不得上訴。
                                書記官  陳  麗  玉
中　　華　　民　　國　　96　　年　　9 　　月　　27　　日
